臺灣士林地方法院民事判決　　　　　　 100年度簡上字第36號
上　訴　人　蔡美玲
被上訴人　　黃立雯
　　　　　　　　　　　　4
上列當事人間請求損害賠償事件，上訴人對於中華民國100 年1
月14日本院士林簡易庭99年度士簡字第1344號第一審判決提起上
訴，本院於100 年10月25日言詞辯論終結，判決如下：
    主  文
上訴駁回。
第二審訴訟費用由上訴人負擔。
    事實及理由
一、被上訴人起訴主張：兩造均係臺北市大同區○○○路○ 段45
    號鑽石大廈住戶，因對該大廈管理事務意見相左，素有嫌隙
    。上訴人於民國99年2 月1 日晚間，向警報案稱被上訴人辱
    罵上訴人（被上訴人所涉妨害名譽罪嫌，業經本院100 年度
    易字第4 號、臺灣高等法院100 年度上易字第713 號判決處
    拘役20日確定），經警到場處理時，上訴人竟於當晚10時30
    分許自住處搭乘電梯至1 樓大廳，並於甫步出電梯門口，即
    於被上訴人、其他住戶王洪玉汝、黃瓊、林金枝、戴振宏
    及現場處理員警孫晨智面前，公然以「不要臉，誰最不要臉
    ，你最不要臉啦」「房子貸款，…買的，沒有錢的人不要在
    這邊..」等語辱罵被上訴人，致被上訴人名譽受損，受有精
    神上痛苦；上訴人妨害名譽案件業經台灣士林地方法院檢察
    署99年度偵字第4204號起訴，並經鈞院99年易字第261 號、
    臺灣高等法院99年上易字第2748號判決處上訴人拘役20日確
    定等情，爰依民法第184 條第1 項前段及第195 條第1 項前
    段之法律關係，求為命上訴人給付新台幣（以下同）50萬元
    之判決。
二、上訴人則以：當晚伊乘電梯下樓，電梯一打開時，伊就對著
    牆壁自言自語，根本還未看見被上訴人，亦未指名道姓，絕
    非對著被上訴人說這些話語，是被上訴人自己插話進來，伊
    才與被上訴人對話，當伊發現雙方對話越來越針對私人時，
    伊即停止對話，被上訴人與刑案證人均曲解其上開話語之用
    意，且證人之證述有矛盾云云，資為抗辯。
三、原審於5 萬元範圍內為被上訴人勝訴之判決，並依職權為假
    執行之宣告。上訴人就其敗訴部分不服提起上訴，並聲明廢
    棄原判決不利於上訴人之部分，就廢棄部分駁回被上訴人在
    原審之訴。被上訴人於本院為駁回上訴之聲明（被上訴人就
    其敗訴部分，則未據聲明上訴，已告確定）。
四、經查，被上訴人主張上訴人於上開時地，在被上訴人、其他
    住戶及現場處理員警面前，公然以上開言語辱罵被上訴人之
    事實，業據上訴人於台灣士林地方法院檢察署99年度偵字第
    4204號案件警訊時自承：「當時我是講『不要臉，誰最不要
    臉，妳最不要臉』，相對於同日22時15分，黃立雯在電梯內
    罵我『不要臉』，及過去她傷害我的種種行為，以及她明知
    （98年7 月間）『徐碧釧』是大樓主委，為何於99年2 月1
    日又要問我、罵我，才會讓我氣急攻心的反擊……。」、「
    （警員問：上述妳說『不要臉，誰最不要臉，妳最不要臉』
    ，這句話所指『妳』是誰？）是指黃立雯。」等語（詳見上
    開偵卷第20頁），及於偵查中自陳：「我當時下電梯到一樓
    ，雯已經在大廳了，因為她起先有罵我，所以我才說『不要
    臉，誰最不要臉，妳最不要臉』。」、「（問: 有無講『妳
    的房子都是貸款，根本沒錢戶還敢住在這裡』？）有。」等
    語（詳見上開偵卷第61、62頁），暨於本院刑庭99年度審易
    字第1404號妨害名譽案件99年8 月26日準備程序時陳稱：「
    ……，我在電梯內有聽到有人很大聲叫囂，我心裡在想，如
    果告訴人對大樓的管理有意見，他可以召集其他屋主或是一
    群人重新召開會議，但是他卻一直阻止別人繳管理費或是散
    布一些話，我還是很生氣，電梯門一打開，我就問告訴人『
    不要臉，誰最不要臉，妳最不要臉』。」等語（詳見該次準
    備程序筆錄第2 頁）。此外，證人王洪玉汝、戴振宏於上開
    刑事偵查中，在99年4 月19日接受檢察官訊問時分別證述有
    聽到上訴人之上開言詞（詳見上開偵卷第62、63頁），於本
    院100 年5 月6 日準備程序中亦結稱如上情（見本院卷91至
    93頁）。另證人黃瓊亦於本院99年度易字第261 號妨害名
    譽案件99年10月12日開庭審理時證稱：「……，過了幾分鐘
    被告（指本件上訴人蔡美玲）與徐碧釧一起坐電梯下來，告
    訴人當時正面對電梯門，電梯門一開，被告就對告訴人說『
    不要臉，誰最不要臉』等語」（詳見該刑事卷宗99年10月12
    日審判筆錄第6 頁）可佐，復於本院準備程序時到庭結稱：
    「上訴人從一樓電梯出來，在電梯口處講『不要臉，誰最不
    要臉』，因為空間很窄，上訴人講那些話的時候應該是對被
    上訴人講」（見本院卷109 頁反面），所證始終如一；另證
    人即員警孫晨智於本院準備程序中亦證稱：我有聽到上訴人
    對被上訴人說類似不要臉的話。我記得上訴人講這些的話的
    時候還有指著被上訴人等語（見本院卷88頁）。上述各該證
    人之證詞互復符合，並無矛盾之情形，可堪採信；再者，本
    院99年度易字第261 號妨害名譽案件99年10月12日審理時當
    庭勘驗上訴人所提供錄音光碟後，製成兩造均無意見之勘驗
    結果（詳見該卷宗第30、31頁）亦可知，當時在場者之中，
    僅兩造間發生上開言語衝突之對話。因認上訴人上開言語確
    係針對被上訴人而言，並非針對不特定人之自言自語，上訴
    人所為辯解，不足採取。
五、按不法侵害他人之身體、健康、名譽、自由、信用、隱私、
    貞操，或不法侵害其他人格法益而情節重大者，被害人雖非
    財產上之損害，亦得請求賠償相當之金額，民法第195 條第
    1 項前段明文規定。本件上訴人以「不要臉，誰最不要臉，
    你最不要臉啦」、「房子貸款……買的。你沒有錢的人不要
    在這邊……」等語辱罵被上訴人，不法侵害被上訴人之名譽
    權，已如前述，從而，被上訴人依民法第184 條第1 項前段
    、第195 條第1 項前段之規定，請求上訴人賠償其非財產上
    損害，於法有據。本院爰斟酌被上訴人為專科畢業，目前擔
    任餐飲店臨時服務人員，時薪以100 元計算，收入不固定，
    名下有數筆股票投資、二筆建物及所坐落之土地持分（尚有
    貸款未還清），此外並無存款及車輛；上訴人為大專畢業，
    目前待業中，名下有數十筆股票投資、一筆建物及所坐落之
    土地持分，亦無存款及車輛，此為兩造所不爭執，並有稅務
    電子閘門財產所得調件明細表在原審卷可佐；以及上訴人當
    日既已報警處理，無論被上訴人是否曾先出言辱罵，本應靜
    待已到場員警詢問相關當事人釐清事實，竟因一時氣憤難忍
    ，於該社區一樓大廳，在其他住戶黃瓊、林金枝、戴振宏
    、玉洪玉汝及現場處理員警孫晨智面前，對被上訴人辱罵上
    開言語侵害被上訴人名譽權，對被上訴人造成之侵害等一切
    情況，認為被上訴人請求上訴人賠償於5 萬元金額範圍內之
    精神慰撫金為適當。原審於上開金額為被上訴人勝訴之判決
    ，並依職權為假執行之宣告，核無不合，上訴論旨指摘原判
    決不當，求予廢棄，為無理由，應予駁回。
六、據上論結，本件上訴為無理由，依民事訴訟法第436 條之1
    第3 項、第449 條第1 項、第78條判決如主文。
中    華    民    國   100    年    11    月    8     日
                  民事第一庭  審判長法  官  陳麗芬
                                    法  官  孫曉青
                                    法  官  俞慧君
以上正本係照原本作成。
本件判決不得上訴。
中    華    民    國   100    年    11    月    10    日
                                    書記官  蔡岳霖